【裁判字號】    97,台上,4424
【裁判日期】    970911
【裁判案由】    違反毒品危害防制條例
【裁判全文】
最高法院刑事判決            九十七年度台上字第四四二四號
上  訴  人  甲○○
上列上訴人因違反毒品危害防制條例案件，不服台灣高等法院中
華民國九十七年六月十八日第二審更審判決（九十七年度上更(一)
字第一九八號，起訴案號：台灣士林地方法院檢察署九十五年度
偵緝字第六二七號），提起上訴，本院判決如下：
    主  文
上訴駁回。
    理  由
按刑事訴訟法第三百七十七條規定：上訴於第三審法院，非以判
決違背法令為理由，不得為之。是提起第三審上訴，應以原判決
違背法令為理由，係屬法定要件，如果上訴理由書狀並未依據卷
內訴訟資料，具體指摘原判決不適用何種法則或如何適用不當，
或所指摘原判決違法情事，顯與法律規定得為第三審上訴理由之
違法情形，不相適合時，均應認其上訴為違背法律上之程式，予
以駁回。本件原審經審理結果，認為上訴人甲○○意圖販賣而持
有第二級毒品犯行明確，因而撤銷第一審判決，改判仍論上訴人
以共同意圖販賣而持有第二級毒品罪，累犯，處有期徒刑柒年陸
月，並為相關從刑之諭知。已詳敘調查、取捨證據之結果及憑以
認定犯罪事實之心證理由。並就上訴人所辯各語認非可採，予以
論述。從形式上觀察，原判決並無足以影響判決結果之違法情形
存在。上訴意旨略以：(一)、上訴人曾於原審聲請就其所為之供述
，委託相關單位施行測謊鑑定，惟原判決未審酌具體情況，遽以
上訴人所涉本案證據至臻明確，應無測謊必要等情，認無測謊之
必要，難謂已盡其調查之職責。(二)、依原判決理由之說明，原判
決既未確認交付毒品與上訴人之該男子之身分，復無積極證據證
明該男子交付毒品與上訴人確係出於販賣意圖，故上訴人究係因
貪圖吸食之方便，或基於與他人共同販賣之意圖而持有毒品，仍
有疑義，原判決未予究明，僅憑上訴人之自白，遽予判決，其所
踐行之調查程序及認事用法，均尚有未洽。(三)、原判決認定交付
毒品與上訴人之人應非蕭朝盛，惟蕭朝盛係於民國九十四年五月
三日自殺身亡，其時上訴人尚在羈押禁見期間，上訴人無法預知
蕭朝盛自殺身亡之事而卸責嫁禍於伊，復無證據證明偵查中上訴
人所為交付毒品之人為蕭朝盛（按即綽號「阿超」之人）之供述
，與事實有所不符，原判決就上開資料未予採取，亦未於判決理
由內詳予論述，自有違法。再電話用戶資料僅得證明該電話號碼
由何人申請，非即得證明實際使用該電話號碼之人為何者，況販
賣毒品之人為規避查緝，以他人名義向電信業者申請電話號碼使
用係屬常情，原判決未予審究，即認定蕭朝盛未使用00000
00000號行動電話，又此事項攸關上訴人有無毒品危害防制
條例第十七條減刑規定適用之問題，故原判決有調查未盡之違法
等語。惟按：(一)、採證認事，乃事實審法院之職權，其對證據證
明力之判斷，如未違背經驗法則或論理法則，復已敘述其憑以判
斷之心證理由，即不能任意指為違法。原判決綜核上訴人於第一
審法院九十四年度聲羈字第五八號案件訊問及第一審準備程序暨
九十六年四月二十六日審理時之自白。又參酌扣案之白色晶體二
包，其中一包以鋁箔紙包裝（淨重三三八．四二公克，取０．一
二公克鑑定用罄，餘三三八．三０公克），另一包以夾鍊袋裝（
淨重六０．五四公克，取０．一０公克鑑定用罄，餘六０．四四
公克）經鑑驗，均檢出第二級毒品甲基安非他命成分，純度分別
約為94.2％及98％，此有內政部警政署刑事警察局九十四年五月
二十三日刑鑑字第０九四００六四六八三號鑑定書、九十七年四
月二十三日刑鑑字第０九七００五三五一０號鑑定書附卷，並有
黑色電子秤一台扣案等證據資料，憑以認定上訴人有與不詳姓名
成年男子共同意圖販賣而持有第二級毒品犯行之論據，而以上訴
人所辯：「蕭朝盛將毒品寄藏在我住處無非是請我尋找買主，但
我沒有買賣的對象，我只是貪圖方便使用毒品所以答應他寄藏毒
品在我住處，我沒有意圖販賣毒品」等語，為卸責之詞，殊無足
取，於理由內依憑調查所得之證據，詳加指駁。並非以上訴人之
自白，為其犯罪唯一論據甚明，所為論斷，核無違反客觀存在之
證據法則。上訴意旨任意指摘原判決採證違法，自非適法之第三
審上訴理由。(二)、刑事訴訟法第三百七十九條第十款所稱應於審
判期日調查之證據，係指客觀上為法院認定事實及適用法律基礎
之證據而言。測謊鑑定之結果，並不具有全然之準確性，案件有
無實施測謊鑑定之必要，乃屬事實審法院得本於職權裁量之事項
。原判決認定上訴人有本件犯行，罪證明確，縱未實施測謊鑑定
，仍不得謂有前開第十款之違法情事。上訴意旨執此指摘，要非
合法之第三審上訴理由。(三)、毒品危害防制條例第十七條規定：
犯第四條第一項至第四項、第五條第一項至第四項前段、第六條
第一項至第四項、第七條第一項至第四項、第八條第一項至第四
項、第十條或第十一條第一項、第二項之罪，供出毒品來源，因
而破獲者，得減輕其刑。上訴人縱使供出毒品來源，並因而破獲
者，仍屬得減輕其刑之事項，法院尚非必須減輕。況依卷內資料
，亦無因上訴人之供述，而破獲其毒品來源之確實事證，原判決
依調查之結果，於理由內敘明：足證交付毒品與上訴人之人應非
蕭朝盛，而是另有其人等旨，因而援引毒品危害防制條例第十七
條之規定減輕其刑，尚不能任意指為違法。而其餘上訴意旨，則
係就屬原審採證認事職權之行使及原判決已說明之事項，徒憑己
見，任意指摘，且仍為單純事實之爭執，均不能認係適法之第三
審上訴理由。依上揭說明，本件上訴違背法律上之程式，應予駁
回。
據上論結，應依刑事訴訟法第三百九十五條前段，判決如主文。
中    華    民    國  九十七  年    九    月   十一   日
                      最高法院刑事第十庭
                          審判長法官  邵  燕  玲
                                法官  李  伯  道
                                法官  孫  增  同
                                法官  李  英  勇
                                法官  黃  正  興
      本件正本證明與原本無異
                                      書  記  官
中    華    民    國  九十七  年    九    月   十七   日
                                                    ｍ


司法院資訊處製作；財團法人民間司法改革基金會備份。
